【裁判字號】    90,上易,3661
【裁判日期】    901128
【裁判案由】    就業服務法
【裁判全文】
臺灣高等法院刑事判決                            九十年度上易字第三六六一號
    上  訴  人
    即  被  告  甲○○
    選任辯護人  林添進
右上訴人因違反就業服務法案件，不服臺灣板橋地方法院，八十九年度易字第四四○
六號，中華民國九十年七月五日第一審判決（起訴案號：臺灣板橋地方法院檢察署八
十九年度偵字第一五三四八號）提起上訴，本院判決如左：
    主  文
上訴駁回。
甲○○緩刑貳年。
    事  實
一、甲○○明知雇主不得聘僱許可失效之外國人在本國工作，竟受真實姓名年籍不詳
    名為「ＣＹＭＴＨＩＤ」之菲律賓籍人媒介，自八十九年三月五日起，迄八十九
    年六月十一日止，以每月一萬八千元之薪資，僱用前揭許可失效（起訴書誤載為
    未經許可）之菲律賓籍人ＴＡＮＥＤＯ ＧＲＡＣＥ ＢＡＲＲＥＤＯ，在臺北縣
    中和市○○路二○○號二八樓住處擔任家庭幫傭。嗣於八十九年六月十一日十八
    時許，ＴＡＮＥＤＯ ＧＲＡＣＥ ＢＡＲＲＥＤＯ在臺北市○○路與長安西路口
    為警臨檢盤查，始偵知上情。
二、案經臺北市政府警察局大同分局報告臺灣板橋地方法院檢察署檢察官偵查起訴。
    理  由
一、訊據上訴人即被告甲○○固對其於右揭時間僱用菲律賓籍外勞ＴＡＮＥＤＯＧＲ
    ＡＣＥＢＡＲＲＥＤＯ在住處擔任家庭幫傭之事實直承不諱，惟矢口否認有違反
    就業服務法之犯行，辯稱：伊在臺北縣中和市○○路二○○號地下停車場看見許
    多菲傭在洗車，有一不知姓名之菲傭問介紹一菲傭在晚上幫伊煮飯可否，伊說好
    ，過一星期ＡＭＹ（即上開外勞之別名）即前往伊住處幫忙煮晚飯及清掃家裡，
    月薪五千餘元，伊以為該外勞係要賺外快，不知其係非法等語。經查：
（一）菲律賓籍人ＴＡＮＥＤＯＧＲＡＣＥＢＡＲＲＥＤＯ原為鄭德宏合法申請聘僱
      之外勞，聘僱許可期限自八十八年六月二日起至九十年六月一日止，惟於八十
      八年七月一日逃逸，嗣於八十八年七月十四日經行政院勞工委員會以臺八十八
      勞職外字第○五○七六九九號函撤銷其聘僱許可乙節，有居留外僑作業外勞詳
      細資料（偵字第一五三四八號卷第三二頁）及行政院勞工委員會八十九年十二
      月七日台八十九勞職外字第○二二二九三七號函（原審卷第二十頁至第二十一
      頁）各乙紙附卷可稽，是ＴＡＮＥＤＯＧＲＡＣＥＢＡＲＲＥＤＯ之聘僱許可
      業已失效，自屬無疑，合先敘明。
（二）ＴＡＮＥＤＯＧＲＡＣＥＢＡＲＲＥＤＯ透過「ＣＹＭＴＨＩＤ」之菲律賓籍
      人媒介，自八十九年三月五日起，迄八十九年六月十一日止，在臺北縣中和市
      ○○路二○○號二八樓被告甲○○住處擔任家庭幫傭，每月薪資一萬八千元，
      每日工作十小時等情，並據其於警訊中證述綦詳（偵字第一五三四八號卷第十
      頁、第十二頁反面），由該外勞上開證述每日需工作十小時之情以觀，足徵被
      告甲○○辯稱：以為該外勞係要賺外快云云，顯係避重就輕卸責之詞。又被告
      甲○○亦自承：僱用該外勞時未申請許可等語（原審卷第八十八頁），而雇主
      欲僱用外籍勞工在我國國內從事工作，應向行政院勞工委員會依法申辦，早經
      宣導多時，相關新聞亦屢見於各類媒體，其對於外國人未經雇主申請許可，不
      得在中華民國境內工作之法律規定，及其聘僱程序，均應有相當之認識，無從
      諉為不知，豈有不諳聘僱外籍勞工，應獲有許可之理﹖抑且被告甲○○自八十
      九年三月五日僱用上開外勞起，至八十九年六月十一日該外勞被查獲止，其間
      歷時三月餘，其竟不過問該外勞聘僱之許可情形及許可期限，不知其為非法外
      籍勞工，尤違常情，孰能置信？凡此俱徵被告甲○○所辯，無非推諉卸責之詞
      ，不足採信。其僱用許可失效之外國人在本國工作之犯行，亦屬無疑。綜上所
      述，本件事證已臻明確，被告之犯行洵堪認定，應依法論科。
二、按外國人未經雇主申請許可，不得在中華民國境內工作；雇主不得聘僱或留用未
    經許可或許可失效之外國人，為就業服務法第四十二條、第五十三條第一款所明
    定。又被告甲○○未經許可聘僱前開之外國人，核係違反上開就業服務法第五十
    三條第一款規定，且聘僱人數為一人，應依同法第五十八條第一項前段論科。原
    審以被告甲○○罪證明確，適用就業服務法第五十八條第一項前段，刑法第十一
    條前段、第四十二條第二項，罰金罰鍰提高標準條例第二條，現行法規所定貨幣
    單位折算新台幣條例第二條之規定，併審酌被告之犯罪動機、目的、手段、素行
    良好，僱用期間僅三月非長之犯罪情節，犯罪所生之危害尚非重大，其聘僱或媒
    介未經許可之外國人，既減損我國勞工就業機會，又增主管機關對外國人居留管
    理之困難度，於社會秩序之維持及就業競爭之公平性，均有危害，兼衡其聘僱之
    人數僅一人等一切情狀，量處罰金新台幣三萬元，並諭知易服勞役之折算標準，
    以示懲儆。其認事用法，均無不合，被告上訴意旨猶執陳詞指摘原判決不當，為
    無理由，應予駁回。
三、末查被告素行良好，且其犯行時間是自八十九年三月五日起至同年六月十一日，
    衡情犯罪時間不長、所生危害尚輕，縱未經許可聘僱許可失效之外國人，於法有
    違，但惡性不重，對社會所生侵害即屬輕微，另查被告前未曾受任何有期徒刑以
    上刑之宣告，此有本院被告全國前案紀錄表一份附卷可憑，其經此刑事訴追過程
    ，自當知所惕勉而無再犯之虞，本院綜核各情認對被告所宣告上開之罰金刑以暫
    不執行為適當，爰併予宣告緩刑貳年，以啟自新。
據上論斷，應依刑事訴訟法第三百六十八條，刑法第七十四條第一款，判決如主文。
本案經檢察官呂光華到庭執行職務。
中      華      民      國     九十     年     十一     月    二十八    日
                              臺灣高等法院刑事第十九庭
                                  審判長法  官  許  國  宏
                                        法  官  林  勤  純
              法  官  洪  光  燦
右正本證明與原本無異。
不得上訴。
                                        書記官  陳  玉  嬋
中      華      民      國     九十     年     十一     月    二十八    日
附錄：本案論罪科刑法條全文
就業服務法第五十三條
雇主不得有左列行為：
一、聘僱或留用未經許可或許可失效之外國人。
二、以本人名義聘僱外國人為他人工作。
三、未經許可聘僱或留用他人所申請聘僱之國外人。
四、指派所聘僱之外國人從事申請許可以外之工作。
就業服務法第五十八條
違反第五十三條第一款、第二款或第三款規定，其聘僱或留用人數為一人者，處六月
以下有期徒刑、拘役或科或併科新臺幣九萬元以下罰金；其聘僱或留用人數為二人以
上者，處三年以下有期徒刑、拘役或科或併科新臺幣三十萬元以下罰金。
法人之代表人、法人或自然人之代理人、受雇人或其他從業人員，因執行業務犯前項
之罪者，除處罰其行為人外，對該法人或自然人亦科以前項之罰金。


司法院資訊處製作；財團法人民間司法改革基金會備份。
